【裁判字號】    95,訴,2601
【裁判日期】    950929
【裁判案由】    毒品危害防制條例
【裁判全文】
臺灣高雄地方法院刑事判決              95年度訴字第2601號
公  訴  人  臺灣高雄地方法院檢察署檢察官
被      告  甲○○
上列被告因毒品危害防制條例案件，經檢察官提起公訴（95年度
毒偵字第5179號），本院以簡式審判程序，判決如下：
    主  文
甲○○施用第一級毒品，累犯，處有期徒刑捌月。扣案海洛因壹
包（淨重零點零伍公克及含海洛因之包裝袋壹只）沒收銷燬之。
    事  實
一、甲○○前於民國89年間因施用毒品案件，經本院以89年度毒
    聲字第7658號裁定送觀察、勒戒後，認有繼續施用傾向，經
    本院以89年毒聲字第8650號裁定送強制戒治，並於民國90年
    10月28日期滿執行完畢。同一毒品案件，並經臺灣高雄地方
    法院檢察署檢察官提起公訴，經本院以89年度易字第4817
    號判處有期徒刑6 月確定。嗣復因公共危險案件，經本院以
    90年度易字第3166號判處有期徒刑6 月確定，上開2 罪接續
    執行至91年8 月16日完畢；又因持有第2 級毒品案件，經本
    院以94年度易字第530 號判處有期徒刑3 月確定，於94年12
    月12日執行完畢。詎甲○○仍不知悔改，復基於反覆施用第
    1 級毒品海洛因之犯意，自95年6 月5 日上午11時許起至同
    年月8 日上午11時許，在高雄市旗津區實踐里某不詳公共廁
    所內，以針筒注射之方式及大約每天施用1 次之頻率，反覆
    施用第1 級毒品海洛因多次。嗣為警於95年6 月8 日晚上6
    時30分許，在高雄市旗津區○○○路900 巷巷口，見其形跡
    可疑，經盤查後始查獲上情，並扣得第1 級毒品海洛因1 小
    包（淨重0.05公克及含海洛因之包裝袋1 只）。
 二、案經高雄市政府警察局鼓山分局報請臺灣高雄地方法院檢
     察署檢察官偵查起訴。
    理  由
一、訊據被告甲○○對於上開施用第1 級毒品海洛因之犯行坦承
    不諱。而被告於上揭時、地為警查獲時所採集之尿液，經送
    驗結果，確成嗎啡陽性反應，此有高雄市立凱旋醫院95年6
    月19日濫用藥物尿液檢查報告及尿液送驗編號與真實姓名對
    照表各一份在卷（偵卷第57、58頁）可佐。自堪信被告前揭
    自白與事實相符。又被告為警察查獲時所扣得之疑似海洛因
    1 包，經送驗結果，確為海洛因成分無誤，此亦有法務部調
    查局95年8 月22日鑑定通知書一紙在卷（本院卷第47頁）可
    考，被告施用第1 級毒品海洛因之犯行洵堪認定。而被告前
    因施用毒品案件，經本院以89年毒聲字第8650號裁定送強制
    戒治，於90年10月28日期滿視為執行完畢，此有台灣高等法
    院被告前案紀錄表、台灣高雄地方法院檢察署刑案資料查註
    紀錄表各1 份在卷可按。被告於強制戒治執行完畢釋放後5
    年內再犯本件施用毒品之罪，依毒品危害防制條例第23 條
    第2 項之規定，應依法論科。
二、論罪科刑之理由：
  1.核被告甲○○所為，係犯毒品危害防制條例第10條第1 項之
    施用第1 級毒品罪。其持有第1 級毒品後進而施用，其持有
    之低度行為為施用之高度行為所吸收，不另論罪。
  2.被告行為後，刑法第56條連續犯之規定，業於94年2 月2 日
    修正公布刪除，並於95年7 月1 日施行，則被告之犯行，因
    行為後新法業已刪除連續犯之規定，此刪除雖非犯罪構成要
    件之變更，但顯已影響行為人刑罰之法律效果，自屬法律有
    變更，依新法第2 條第1 項規定，比較新、舊法結果，原應
    適用較有利於被告之行為時法律即舊法論以連續犯（最高法
    院95年第8 次刑事庭會議決議參照）。然刑事法若干犯罪行
    為態樣，本質上原具有反覆、延續實行之特徵，立法時既予
    特別歸類，定為犯罪構成要件之行為要素，則行為人基於概
    括之犯意，在密切接近之一定時、地持續實行之複次行為，
    倘依社會通念，於客觀上認為符合一個反覆、延續性之行為
    觀念者，於刑法評價上，即應僅成立一罪。學理上所稱「集
    合犯」之職業性、營業性或收集性等具有重複特質之犯罪均
    屬之（最高法院95年度台上字第1079號、第3937號、第4686
    號判決意旨參照）。而毒品危害防制條例既依成癮性、濫用
    性及對社會危害性將毒品分為4 級，且僅處罰施用第1 、2
    級毒品，足見該條例所處罰施用第1 、2 級毒品，其構成要
    件行為之要素係具有成癮、濫用之反覆、延續實行之性質，
    且依社會通念於客觀上認為係符合一個反覆、延續性之行為
    觀念。本件被告前於89年間因施用毒品案件經送強制戒治，
    並判處有期徒刑6 月確定執行完畢，已如前述。本次又以每
    日約施打一次之頻率反覆施用毒品多次顯係基於集合犯之同
    一概括犯意所為，依社會一般客觀上之觀察，屬於病態性之
    犯罪，自應論以集合犯之包括一罪，較為合理適當。新、舊
    法比較後，因依新法無須再論以連續犯而加重其刑，當以新
    法對於被告較為有利。
  3.被告行為後，刑法第47條關於累犯之規定亦經修正施行（新
    、舊條文之對照與比較詳如附表所示）。經比較新、舊之規
    定結果，因修正後刑法第47條第1 項以有期徒刑執行完畢後
    5 年內故意再犯有期徒刑以上之罪，始構成累犯，限縮累犯
    之適用範圍，故亦以新法對被告較為有利
  4.綜上所述，本件經整體綜合比較之結果，以新法刪除連續犯
    並限縮累犯之適用範圍，對被告較為有利，自應以新法之規
    定，為本件論罪科刑之依據。被告反覆施用第1 級毒品多次
    ，顯係基於集合犯之概括犯意所為，應論以集合犯之包括一
    罪。被告前因持有第2 級毒品案件，經本院以94年度易字第
    530 號判處有期徒刑3 月確定，於94年12月12日執行完畢，
    此上開前科記錄在卷可查。其於上開有期徒刑執行完畢後之
    5 年內，故意再犯本件有期徒刑以上之罪，為累犯，應依修
    正後刑法第47條第1 項之規定加重其刑。茲審酌其犯罪後坦
    承犯行，且其施用毒品之犯行，性質上乃屬對自我身心健康
    之自戕行為，其行為本身對社會所造成之危害並非直接、巨
    大，以及其犯罪動機、目的、手段及所生危害等一切情事，
    量處如主文所示之刑，以資懲儆。扣案之海洛因1 包（淨重
    0.05公克及含海洛因之包裝袋1 只），業經鑑驗為海洛因成
    分無誤，已如前述，爰依毒品危害防制條例第18條第1 項前
    段併予宣告沒收銷燬之。
據上論斷，應依刑事訴訟法第299 條第1 項前段、毒品危害防制
條例第10條第1 項、第18條第1 項前段、刑法第2 條第1 項後段
、第11條、第47條第1項，判決如主文。
本案經檢察官乙○○到庭執行職務。
中    華    民    國    95    年    9     月    29    日
                  刑事第十三庭  法  官  葉啟洲
以上正本證明與原本無異。
如不服本判決，應於收受送達後10日內向本院提出上訴書狀。
中    華    民    國    95    年    9     月    29    日
                                書記官  蔡語珊
附表：刑法修正施行後新舊法之比較適用
┌──┬───────┬───────┬───────┬────┬────┐
│條號│  舊法規定    │   新法規定   │   比較理由   │比較依據│比較結果│
│    │              │              │              │        │何者對行│
│    │              │              │              │        │為人較有│
│    │              │              │              │        │利      │
├──┼───────┼───────┼───────┼────┼────┤
│47  │受有期徒刑之執│受徒刑之執行完│舊法於徒刑執行│修正刑法│新法    │
│    │行完畢，或受無│畢，或一部之執│完畢或一部之執│第2條第1│        │
│    │期徒刑或有期徒│行而赦免後，5 │行而赦免後，5 │項但書  │        │
│    │刑一部之執行而│年以內故意再犯│年內故意或過失│        │        │
│    │赦免後，5年以 │有期徒刑以上之│再犯有期徒刑以│        │        │
│    │內再犯有期徒刑│罪者，為累犯，│上之罪者，均為│        │        │
│    │以上之罪者，為│加重本刑至二分│累犯；新法則僅│        │        │
│    │累犯，加重本刑│之一 (47I)。 │於故意犯罪，始│        │        │
│    │至二分之一。  │              │構成累犯。比較│        │        │
│    │              │              │結果，新法顯對│        │        │
│    │              │              │行為人有利。  │        │        │
└──┴───────┴───────┴───────┴────┴────┘
附錄本件論罪法條：
毒品危害防制條例第10條
施用第一級毒品者，處 6 月以上 5 年以下有期徒刑。
施用第二級毒品者，處 3 年以下有期徒刑。


司法院資訊處製作；財團法人民間司法改革基金會備份。
